【裁判字號】    97,訴更一,4
【裁判日期】    970725
【裁判案由】    損害賠償
【裁判全文】
臺灣臺北地方法院民事判決             97年度訴更一字第4號
原      告  丁○○
訴訟代理人  莊柏林律師
被      告  臺灣臺北地方法院檢察署
法定代理人  甲○○
訴訟代理人  己○○
            戊○○
被      告  財政部國有財產局臺灣北區辦事處
法定代理人  丙○○
訴訟代理人  龔維智律師
複  代理人  乙○○
上列當事人間請求損害賠償事件，經臺灣高等法院96年度上字第
635號判決廢棄發回，本院於民國97年7月11日言詞辯論終結，判
決如下：
    主      文
原告之訴及假執行之聲請均駁回。
訴訟費用由原告負擔。
    事實及理由
甲、程序部分：
一、本件訴訟進行中，被告財政部國有財產局臺灣北區辦事處之
    法定代理人已於民國96年7 月23日由陳官保變更為丙○○，
    此有財政部令附卷可稽，其變更法定代理人之日期仍於更審
    前本院審理期間，尚未繫屬於臺灣高等法院，而更審前原裁
    判既經臺灣高等法院予以廢棄，回復原訴訟程序，自應由受
    發回更審之本院准其所為聲明承受訴訟，先此敘明。
二、按訴狀送達後，原告不得將原訴變更或追加他訴。但請求之
    基礎事實同一者。民事訴訟法第255條第1項第2 款定有明文
    。查原告起訴時主張依民法第184條、第185條規定提起訴訟
    ，嗣於96年6 月15日又具狀表示依國家賠償法第2條第2項規
    定請求國家賠償，並於臺灣高等法院96年度上字第635 號案
    件中表示依國家賠償法而為請求，不主張民法第184 條，其
    所為自屬訴之變更、追加，然查原告所為訴之變更與原訴，
    其主要爭點均在於被告所屬公務員所為是否符合侵權行為之
    要件，兩者具有共同性，且在社會生活上可認為關連，而就
    原請求之訴訟及證據資料，於審理繼續進行在相當程度範圍
    內具有一體性，得期待於後請求之審理予以利用，核與上開
    規定相符，應予准許。
三、又按依本法請求損害賠償時，應先以書面向賠償義務機關請
    求之。賠償義務機關拒絕賠償，或自提出請求之日起逾30日
    不開始協議，或自開始協議之日起逾60日協議不成立時，請
    求權人得提起損害賠償之訴。國家賠償法第10條第1 項、第
    11條第1 項分別定有明文。經查原告向被告提出書面請求賠
    償後，被告臺灣臺北地方法院檢察署（下稱臺北地檢署）已
    於96年7 月16日拒絕賠償，而被告財政部國有財產局臺灣北
    區辦事處（下稱國有財產局臺灣北區辦事處）則於96年8 月
    23日拒絕賠償，此分別有臺北地檢署96年度賠議字第11號拒
    絕賠償理由書、國有財產局臺灣北區辦事處台財產北改字第
    09600302611號函附卷可參（臺灣高等法院96年度上字第635
    號卷，第92頁、96頁）。從而，原告於賠償義務機關拒絕賠
    償後，提起本件訴訟請求國家賠償，符合上開法律規定之程
    式，併此說明。
乙、實體部分：
一、原告起訴主張：
  (一)原告係坐落臺北縣石碇鄉○○○段新興坑小段369之1地號土
    地上門牌號碼臺北縣石碇鄉新興坑25之2 號房屋（下稱系爭
    房屋）之所有權人，與訴外人陳義光所有門牌號碼臺北縣石
    碇鄉新興坑25之1 號房屋無涉。詎被告臺北地檢署因被告國
    有財產局臺灣北區辦事處之聲請，依臺灣高等法院86年度上
    訴字第2964號對陳義光之刑事判決（下稱系爭判決），協同
    於96年3 月29日執行88年度執字第3568號之強制執行事件，
    完全無視原告已提出異議要求不得對刑事判決外之第三人強
    制執行，仍由執行主任檢察官己○○執意拆毀系爭房屋，致
    原告受有嚴重損害。爰依國家賠償法第2條第2項、民法第18
    5 條等規定，請求被告連帶賠償房屋興建費用新臺幣（下同
    ）2,000,000元。並聲明：(一)被告應連帶給付原告2,000,000
    元及自96年3 月29日起至清償日止，按週年利率5%計算之利
    息、(二)願供擔保，請准宣告假執行。
  (二)系爭判決之被告係陳義光，並非原告，其所宣告應沒收之物
    則為陳義光所有興建於臺北縣石碇鄉○○○段新興坑小段36
    9之1地號，即門牌號碼25之1 號之RC結構房屋及駁崁工作物
    ，並不包含系爭房屋。退步言之，縱認上開判決標的包含系
    爭房屋，然參酌最高法院93年臺上字第4946號及86年臺非字
    第23 5號刑事判決意旨，系爭房屋既屬原告所有，且被告並
    非系爭判決所指違反山坡地保育利用條例之行為人，則系爭
    房屋自不在沒收之列，是被告依系爭判決而為88年執字第35
    68號強制執行案件，其執行標的自應依上開判決主文所示，
    沒收陳義光所有之臺北縣石碇鄉新興坑25之1 號房屋，而不
    得沒收系爭房屋，其等認定沒收範圍包含系爭房屋，顯有未
    合。況系爭判決已於91年7 月11日經被告執行完畢，該案既
    已終結，何能再行回復，被告明知原告並非執行名義所及，
    不顧原告權益，於上開執行程序完畢後遽對非執行名義人強
    制執行，致系爭房屋不堪居住使用並毀損屋內裝潢，其執法
    顯有未合而應負賠償責任。
  (三)系爭房屋所坐落之土地乃原告之祖父陳喜生及兄弟陳九英、
    陳達三、陳金朝於20年3 月間向日據時代臺北州文山郡所購
    買，此有「官有森林原野豫約賣渡願」可證，並非無權占有
    ，至91年7月11日第1次強制執行之日為止已居住數十年，且
    原告亦已繳清歷年使用補償金，依國有財產法第42條第1 項
    第2款規定，及90年3月7日台財產局管字第09000064312號函
    ，原告已具備承租要件，亦有同法第52條之2 之讓售資格。
    然經原告多次申請承租，卻遭被告國有財產局臺灣北區辦事
    處以原告因執行結果遷出該屋而中斷占有為由予以拒絕，惟
    此並解釋顯與前開法條規定不符，其所為致原告受嚴重損害
    ，自屬未當。至於被告雖提出原告於92年10月21日、93年 3
    月4 日所出具之切結書，主張原告早已坦承系爭房屋為陳義
    光所有云云，惟切結書僅成立私法上的法律關係，顯非屬強
    制執行法第4條第1項之執行名義，復衡諸執行名義之法定性
    ，自當不得依當事人合意，擴張法定執行名義種類，是除被
    告另對原告取得上開條文之執行名義，不得以切結書為執行
    名義而對原告強制執行，其以之為執行於法自嫌未合。
  (四)再查國家賠償法第13條之立法目的，係在確保裁判之確定力
    ，而不在於保護司法人員或裁判之獨立性，並非必經判決有
    罪者，始應負國家賠償任。又檢察官之追訴權本屬行政權限
    ，於實施犯罪偵察等職務時，往往代表當時社會背景、公眾
    情感、政策考量，非屬個人意見與判斷，是追訴與審判性質
    尚屬有別，而與其他公權力行使相同，均純係執行職務，並
    無特異之處，不能視為限制國家賠償責任之合理事由，退萬
    步言，檢察官之職責約有實施犯罪偵查、提起公訴、實行公
    訴、協助自訴、擔當自訴、指揮執行裁判執行、其他法令所
    規定之職務，國家賠償法第13條既明文規定追訴職務之人，
    即僅指上開第2至第5種職務，其他職責不屬之。依上開說明
    ，檢察官不適用國家賠償法第13條，縱加以適用，本件既屬
    刑事裁判執行，顯不屬國家賠償法第13條之職權範圍內，被
    告臺北地檢署不得以上開條文拒絕賠償。
二、被告臺北地檢署抗辯：
  (一)按公務員於執行職務行使公權力時，因故意或過失不法侵害
    人民自由或權利者，國家應負損害賠償責任。次按有審判或
    追訴職務之公務員，因執行職務侵害人民自由或權利，就其
    參與審判或追訴案件犯職務上之罪，經判決有罪確定者，適
    用本法規定。國家賠償法第2條第2項、第13條分別定有明文
    。是為維護審判獨立及追訴不受外界干擾，該法已對國家就
    有審判或追訴職務之公務員之侵權行為應負損害賠償責任定
    有特別規定，且此條文之適用上應就法官與檢察官為相同之
    認定，此業經司法院大法官釋字第228 號解釋合憲在案。經
    查，原告主張系爭房屋於96年 3月29日遭強制拆除，而認本
    件有國家賠償法之適用，然承辦該執行業務之公務員為職司
    追訴職務之檢察官，其依據系爭判決為執行名義，依刑事訴
    訟法第470條、第472條執行檢察官沒收及處分沒收物之職權
    ，並無因參與案件犯職務上之罪，經判決有罪確定之情事，
    是本件當無國家賠償法之適用，原告所為請求自屬無據，應
    予駁回。
  (二)次查，系爭判決主文所載之沒收範圍確實包括系爭房屋，且
    原告分別於92年10月21日、93年3月4日親筆書寫之切結書、
    回復原狀暨預定賠償切結書中，坦承系爭房屋為陳義光所有
    ，是被告臺北地檢署將前於92年10月8 日以交被告國有財產
    局臺灣北區辦事處接管方式所沒收之系爭房屋，再依刑事訴
    訟法第472條規定，於96年3月29日另行處分，均為依法行事
    ，並無逾越執行名義範圍之情事，實無國家賠償法第2條第2
    項所指之情形，難認被告有何賠償責任。至於原告請求調閱
    臺灣總督府公文及日本在台協會之契約內容，實與本件待證
    事實無關，無調查之必要。尤其系爭判決內之犯罪事實及理
    由已非常具體明確，且與主文之結論吻合，並無矛盾情事，
    明確將系爭房屋列入沒收範圍，而為拆除沒收之執行名義範
    圍甚明，凡一旦如此重新建築之不法犯罪所得之物，基於「
    犯罪人不得享受任何犯罪利益之立法目的，始能真正杜絕犯
    罪誘因」之刑法沒收規定精神，本件不法重新建築房屋之際
    ，已知悉係不法行為，更有本案確定判決認定明確，執行檢
    察官以系爭判決記載內容為準予以執行沒收，且因原告於系
    爭判決確定後又再度竊佔系爭房屋，經檢察官為緩起訴處分
    確定，益徵系爭房屋確為系爭判決執行名義效力所及。
  (三)被告於91年6月24日以北檢茂保88執3568字第30420號函，通
    知訂於91年7 月11日上午10時前往坐落石碇鄉○○○段新興
    坑小段369之1地號土地拆除違建，主旨所載拆除違建地點之
    門牌號碼僅有「石碇鄉新興坑25號之1 」，惟漏載同址「25
    號之2」，係明顯筆誤。此觀91年7月11日上午10時55分，被
    告執行拆除時，經臺北縣新店地政事務所人員吳德福指界時
    表示：「臺灣高等法院86年度上訴第2964號判決主文所載『
    土地複丈成果圖編號乙的部分』即為石碇鄉新興坑25號之 1
    、25號之2」，此有系爭判決之附圖及91年7月11日訊問筆錄
    可參，是系爭判決主文範圍確有包含系爭房屋，前揭函文主
    旨確為誤繕。並聲明：除願供擔保免為假執行之宣告外，如
    主文所示。
三、被告國有財產局臺灣北區辦事處辯稱：
  (一)系爭判決主文明確記載「坐落臺北縣石碇鄉○○○段新興坑
    小段369之1地號土地，如附表臺北縣新店地政事務所土地複
    丈成果圖編號乙面積240 平方公尺土地上設置之RC結構房屋
    及駁崁工作物」，而上述沒收之範圍，除經該刑事案件被告
    陳義光於91年7 月11日接受訊問時明確表示系爭判決宣告沒
    收之部分包括臺北縣石碇鄉新興坑25之1號、25之2號房屋，
    且原告本人於前開刑事案件執行沒收過程中，亦曾簽立切結
    書載明25之1號、25之2號房屋為其兄長陳義光所有，甚至於
    96年3 月29日執行拆除當日，再經新店地政事務所人員陳淵
    源到場指界確認系爭房屋為系爭判決所宣告沒收之對象及範
    圍，是以系爭房屋確為系爭判決所宣告沒收之範圍。原告主
    張系爭房屋為其所有，與陳義光無關云云，所言前後矛盾，
    不足採信。至於原告雖提出「官有森林原野豫約賣渡願」為
    證，然姑且不論陳義光於前開刑事案件中亦曾提出相同之豫
    約賣渡意願書，業經法院認定無法據此主張雙方意思表示一
    致取得物權移轉效力，況原告就此仍未舉證其祖父曾依該賣
    渡願內容於兩年後已正式簽訂賣渡契約，是以原告執此主張
    取得系爭房屋所在土地之所有權，已有未洽。況且臺灣光復
    後，政府辦理「土地總登記」及「補充登記」時，原告及其
    祖父亦未持憑證辦理登記，原告自始未曾依我國法令取得系
    爭房屋所在之土地所有權，而登記國有又逾15年，依最高法
    院70年臺上字第311 號判例，縱使原告請求塗銷國有登記，
    法院亦無從准許，據此可知原告無權占有國有土地至為明確
    ，故其聲請函查日本在台協會解釋「官有森林原野豫約賣渡
    願」之契約內容與合法性，顯無必要。
  (二)原告主張受有損害2,000,000 元，僅提出估價單為證，然估
    價單為私文書，被告予以否認，且該估價單上並無任何時間
    、業主、工程地點之記載，是否確為系爭房屋之估價單，不
    無疑義，又縱使系爭估價單果為系爭房屋蓋建時之費用，但
    此僅為廠商之估價，與原告之實際損害仍屬有間，原告執此
    為損害賠償金額計算依據，亦非允洽。另對於無權占有被告
    經管之不動產，被告本得依不當得利之法則向占用人請求相
    當於租金之使用補償金，又對於國有房地是否出租、出售，
    被告亦得本於管理之權限審核決定，但此與本件爭點無涉，
    併此敘明。從而，被告依系爭判決主文所載，執行沒收犯罪
    所得，而拆除系爭房屋，並未逾越執行名義範圍，自無公務
    員於執行職務行使公權力時，故意或過失不法侵害人民權利
    之情事，原告依國家賠償法請求被告負國家賠償任，實屬於
    法無據。並聲明：除供擔保免為假執行之宣告外，如主文所
    示。
四、兩造不爭執之事項：
  (一)系爭判決主文第2 項記載：「陳義光在公有山坡地內，擅自
    設置工作物，處有期徒刑陸月。坐落臺北縣石碇鄉○○○段
    新興坑小段三六九之一地號，如附表臺北縣新店地政事務所
    土地複丈成果圖編號乙面積二四○平方公尺土地上設置之RC
    結構房屋及駁崁工作物沒收。」
  (二)被告臺北地檢署協同國有財產局臺灣北區辦事處於91年7 月
    11日以88年度執字第3568號案件，至臺北縣石碇鄉○○○段
    新興坑小段369之1地號進行執行程序，經執行檢察官諭知將
    上開判決所載「臺北縣新店地政事務所土地複丈成果圖編號
    乙面積二四○平方公尺土地上設置之RC結構房屋及駁崁工作
    物」收歸國有，交國有財產局管理，並諭令拆除建物陽台部
    分的建物。
  (三)原告於92年10月21日曾向國有財產局出具切結書表示：「本
    人丁○○係受刑人陳義光之弟，因案涉石碇鄉新興坑25之 1
    號、25之2 號沒收建物中，尚有若干農具、椅子等雜物，恐
    兄長陳義光另有用途，但因陳義光輕微中風臥病在床無法處
    理，願負暫時保管責任，寄放於隔壁新興坑25之7 號石碇九
    鳳宮連女士處，將來陳義光病癒願取回，則交付之；若陳義
    光不要，則本人願依陳義光於臺北地檢署筆錄所切結視為廢
    棄物負責丟棄；又屋內其餘物，則由貴局視為廢棄物交由貴
    局丟棄。」
  (四)原告於93年3月4日向國有財產局出具回復原狀暨預定賠償切
    結書表示：「本人丁○○明知原屬兄長陳義光所有之門牌臺
    北縣石碇鄉新興坑二五之一號、二五之二號房屋，業經法院
    判決沒收，並經檢察官執行沒收諭令收歸國家所有交由貴處
    接管。…」
  (五)原告於93年1 月間擅自換鎖進入由國有財產局接管之臺北縣
    石碇鄉新興坑25之2 號違規建物而犯竊佔罪，經臺灣臺北地
    檢署檢察官以93年度偵字第10400號為緩起訴處分確定。
  (六)系爭房屋業經被告臺北地檢署主任檢察官己○○以88年度執
    字第3568號案件於96年3月29日予以執行拆除3樓之天花板及
    2 樓之樓地板，使之無法再遮風蔽雨，喪失建物功能。
五、本件爭點與法院之判斷：
    原告主張其為系爭房屋所有權人，非系爭判決宣告沒收之範
    圍，且系爭判決業經被告臺北地檢署已於91年7 月11日執行
    完畢，已不得再次執行。被告則辯稱原告非系爭房屋所有權
    人，系爭房屋為系爭判決宣告應沒收之物，並經收歸國有，
    又因前次執行未達沒收目的，再次予以執行自符執行之目的
    ，且被告臺北地檢署依國家賠償法第13條規定無須負賠償責
    任等語。是本件首應審酌者，即系爭房屋是否屬於系爭判決
    宣告沒收之範圍，以及原告是否為系爭房屋所有權人。本院
    就此判斷如下：
  (一)經查陳義光於84年9 月間因在臺北縣石碇鄉○○○段新興坑
    小段第369之1地號土地上興建RC結構2 層房屋及擋土牆駁崁
    ，經臺北縣政府警察局新店分局檢附現場興建房屋之照片移
    送被告臺北地檢署偵辦，其移送內容所指陳義光興建之房屋
    ，係指當時陳義光所興建之整棟RC結構2 層樓房屋，即日後
    編定門牌號碼為臺北縣石碇鄉新興坑25之1號及25之2號之房
    屋，此經本院依職權調取被告臺北地檢署85年度偵字第2649
    6 號偵查卷核閱屬實。而被告臺北地檢署受理案件後，臺北
    縣政府就陳義光興建房屋而違反山坡地保育利用條例之犯行
    亦檢附興建房屋之照片移送該署偵辦，其移送內容亦係指陳
    義光所興建之整棟RC結構2 層樓房屋及擋土牆駁崁，而該署
    嗣後即依前開移送內容囑託臺北縣新店地政事務所測量陳義
    光所使用之面積範圍，經該所至現場測量後以86年3月4日八
    六北縣店第二字第2446號函附店測土字第000100號土地複丈
    成果圖在案，而陳義光於該案中已坦承測量之房屋為其所興
    建，檢察官乃據以提起公訴，上開各情亦經本院依職權調取
    該署85年度偵字第27844 號偵查卷核閱明確。據上可知，陳
    義光於前揭偵查案件中坦承興建並經測量確定範圍之房屋，
    即包括臺北縣石碇鄉新興坑25之1號及25之2號之房屋。而該
    案起訴後經本院以86年度訴字第891 號刑事案件審理，陳義
    光於86年4月25日、5月28日之審理程序中除爭執臺北縣石碇
    鄉○○○段新興坑小段第369之1地號土地為其祖先向日本政
    府購買而擁有所有權之外，並未否認興建房屋之事實，且對
    於上開測量結果並無意見，復經本院至現場勘驗建築物後，
    確認陳義光所興建之房屋即包括臺北縣石碇鄉新興坑25之 1
    號及25之2號之房屋，此有本院86年度訴字第891號刑事案件
    卷宗及勘驗現場照片可稽。其後，陳義光雖提起上訴，然亦
    僅爭執土地為其祖先購買云云，而未否認興建房屋，嗣臺灣
    高等法院雖撤銷原判決改判，惟仍認定陳義光在臺北縣石碇
    鄉○○○段新興坑小段第369之1地號土地上擅自整地興建如
    臺北縣新店地政事務所店測土字第000100號土地複丈成果圖
    乙所示RC結構房屋及駁崁等工作物面積240 平方公尺，而判
    決有期徒刑6 月，並宣告沒收前開房屋及駁崁等工作物確定
    ，此復經本院調閱系爭判決案件卷宗核閱屬實。
  (二)嗣系爭判決雖經陳義光上訴，然經最高法院以88年度臺上字
    第6716號判決駁回上訴確定，並由被告臺北地檢署以88年度
    執字第3568號予以執行，於執行期間91年7 月11日經檢察官
    至現場執行時，在場之臺北縣新店地政事務所人員吳德福當
    場指界表示，系爭判決所附之複丈成果圖乙部分所指即為臺
    北縣石碇鄉新興坑25之1號及25之2號之房屋，執行檢察官乃
    當場諭知將臺北縣石碇鄉新興坑25之1號及25之2號之房屋收
    歸國有由國有財產局管理，爾後並經被告國有財產局臺灣北
    區辦事處於92年10月21日至臺北縣石碇鄉新興坑25之1 號及
    25之2 號之房屋執行接管手續，將系爭房屋收歸國有予以接
    管。然因原告卻繼續使用系爭房屋，經執行檢察官認定先前
    所為執行未達無法繼續使用之沒收目的，而再於96年3 月29
    日至現場執行拆除，當場並經臺北縣新店地政事務所人員陳
    淵源指界，確認依系爭判決應執行沒收之範圍包括臺北縣石
    碇鄉新興坑25之1號及25之2號之房屋。上情業經本院依職權
    調取被告臺北地檢署88年度執字第3568號執行卷宗核閱綦詳
    。從而，系爭判決所認定之事實，已明指系爭房屋為陳義光
    所興建，並宣告系爭房屋應予以沒收，且於執行時經地政事
    務所人員當場指界確認系爭判決宣告應沒收之範圍包含系爭
    房屋，原告主張系爭房屋並非系爭判決宣告沒收之範圍，顯
    屬虛妄。至於被告臺北地檢署雖於前開第1 次執行時發函通
    知拆除違建之地址為臺北縣石碇鄉新興坑25之1 號，而未將
    系爭房屋列入，此有該署91年7月2日北檢茂保88執3568字第
    31778號函附於前述執行卷可參（執行卷第188頁），惟參諸
    91年7 月11日執行筆錄已由臺北縣新店地政事務所人員吳德
    福當場確認系爭判決宣告應沒收之範圍包括系爭房屋，足證
    該函文之記載顯屬疏漏，被告臺北地檢署所為辯解，尚堪採
    信。另原告雖主張系爭判決已於91年7 月11日執行完畢，不
    得再予執行云云，惟查被告臺北地檢署於91年7 月11日執行
    時僅諭知將臺北縣石碇鄉新興坑25之1號及25之2號之房屋收
    歸國有交國有財產局管理，並諭令陳義光應限期搬離，此有
    該日之執行訊問筆錄可證，然因系爭房屋並未予拆除至無法
    使用之狀態，以致原告事後仍得以竊佔使用，足徵91年7 月
    11日執行沒收之處分，尚未達系爭判決主文所示沒收之目的
    ，則被告臺北地檢署依刑事訴訟法第472 條規定，由主任檢
    察官己○○再於96年3月29日執行沒收處分，將系爭房屋3樓
    之天花板及2 樓之樓地板拆除至無法遮風蔽雨，喪失建物功
    能之程度，應認符合法之規定，而無任何不法之處，原告所
    為主張，並無實據，難以採信。
  (三)次查，系爭房屋為未經保存登記之違章建築，此為兩造所不
    爭執之事實，其所有權之認定既無從依土地登記而加以確認
    ，自應由原告舉證證明其為出資興建之人，而擁有事實上之
    處分權，然陳義光已於前開偵查、審判案件中坦承出資興建
    系爭房屋，原告又未能提出證據證明其為出資興建之人，其
    主張為系爭房屋所有權人，自屬無據。且原告早於92年10月
    21日向國有財產局出具切結書表示：「本人丁○○係受刑人
    陳義光之弟，因案涉石碇鄉新興坑25之1號、25之2號沒收建
    物中，尚有若干農具、椅子等雜物，恐兄長陳義光另有用途
    ，但因陳義光輕微中風臥病在床無法處理，願負暫時保管責
    任，寄放於隔壁新興坑25之7 號石碇九鳳宮連女士處，將來
    陳義光病癒願取回，則交付之；若陳義光不要，則本人願依
    陳義光於臺北地檢署筆錄所切結視為廢棄物負責丟棄；又屋
    內其餘物，則由貴局視為廢棄物交由貴局丟棄。」後又於93
    年3月4日向國有財產局出具回復原狀暨預定賠償切結書表示
    ：「本人丁○○明知原屬兄長陳義光所有之門牌臺北縣石碇
    鄉新興坑二五之一號、二五之二號房屋，業經法院判決沒收
    ，並經檢察官執行沒收諭令收歸國家所有交由貴處接管。…
    」此為兩造所不爭，且有各該切結書附卷可稽（本院卷第65
    頁至第67頁），此外原告更於被告臺北地檢署93年度偵字第
    10400 號案件中坦承竊佔國有之系爭房屋，據此足徵原告早
    已認知系爭房屋為陳義光所有且經收歸國有。至於原告雖提
    出「官有森林原野豫約賣渡願」為證，然縱使該文件為真，
    其上僅記載土地所有權歸屬之問題，並未就系爭房屋所有權
    之歸屬有所約定，此參原告所提出之「官有森林原野豫約賣
    渡願」譯文即明（本院卷第48頁以下），且系爭房屋為84年
    9月間所興建，而「官有森林原野豫約賣渡願」早於1931年3
    月間即已訂立，自無可能預見將來房屋興建之情形而予以約
    定其所有權歸屬，是該「官有森林原野豫約賣渡願」僅關乎
    其上所載土地所有權之歸屬認定，而與系爭房屋所有權之認
    定無關，尚難執此遽認原告為系爭房屋之所有權人，原告請
    求本院就此向日本在台協會函查「官有森林原野豫約賣渡願
    」之契約內容及合法性，與本件待證事實毫無關連，實無必
    要。又原告固另提出戶籍謄本、臺灣電力公司臺北南區營業
    處函、陳義光聲明書、證明書，主張其確為系爭房屋所有權
    人云云，惟戶籍謄本僅為居住地之行政管理記載，非為所有
    權之證明；而電力公司之函文僅足以證明裝設電表之日期，
    實無從憑以認定原告為系爭房屋所有權人；再陳義光之聲明
    書僅載明：「…上開25號之2 房屋之使用收益等一切行為，
    與本人無涉…」，此有聲明書可參（96年度訴字第2862號卷
    第10頁），未就系爭房屋之所有權予以說明，尚難執為有利
    於原告之證據；而原告鄰居李煌義、謝根林所出具之證明書
    ，亦僅足以證明原告有居住使用之事實，無從據以認定原告
    為系爭房屋所有權人，是原告所為主張，均難認有據。
  (四)再查，原告主張侵權行為之時間為96年3 月29日，侵權行為
    之態樣則為拆除系爭房屋致無法使用，然被告國有財產局臺
    灣北區辦事處之人員並未於96年3 月29日至現場執行拆除系
    爭房屋之職務，而係由被告臺北地檢署所屬主任檢察官己○
    ○率同臺北縣政府工務局拆除大隊人員執行拆除工作，被告
    國有財產局臺灣北區辦事處僅派遣人員陳奇宏到場，惟並未
    執行任何與拆除系爭房屋有關之職務，此有當日履勘現場筆
    錄附於上開執行卷可稽。且主任檢察官己○○執行本件之沒
    收處分，係其依職權訂於95年10月24日履勘系爭房屋後，察
    覺原告仍有使用系爭房屋之情形而未達沒收之目的，乃依法
    再定執行之方法，並函請被告國有財產局臺灣北區辦事處協
    助辦理，而非由被告國有財產局臺灣北區辦事處主動聲請再
    予執行，是原告主張被告國有財產局臺灣北區辦事處向被告
    臺北地檢署聲請執行拆除系爭房屋云云，顯與事實不符，無
    以認定。
  (五)末查，原告雖主張被告臺北地檢署所屬主任檢察官己○○於
    本件當中並非執行追訴職務之人，故無國家賠償法第13條之
    適用，惟依上開認定，原告已未能舉證被告有於執行職務行
    使公權力時，因故意或過失不法侵害人民自由或權利之情形
    ，而不符合國家賠償法第2條第2項所規定之要件，已無從請
    求國家賠償，則就此主張自無庸再予論駁，於此敘明。
六、綜上所查，原告主張其為系爭房屋所有權人，且系爭房屋並
    非系爭判決主文宣告沒收之範圍，均無理由，而被告辯稱系
    爭房屋非原告所有，並為系爭判決效力所及，且所為執行並
    無不法之處等情，則屬有據。從而，被告依法執行職務，自
    難認有何故意或過失不法侵害原告權利之情形，是原告依國
    家賠償法第2條第2項及民法第185 條之規定，請求被告連帶
    給付2,000,000元及自96年3月29日起至清償日止，按週年利
    率5%計算之利息，為無理由，應予駁回。而原告之訴既經駁
    回，其假執行之聲請，亦失所附麗，應併予駁回。
七、本件事證已臻明確，兩造其餘攻擊防禦方法及未經本院援用
    之證據，核與判決結果不生影響，爰不予逐一論駁，附此敘
    明。
據上論結，本件原告之訴為無理由，依民事訴訟第78條，判決如
主文。
中    華    民    國    97    年    7     月    25    日
                  民事第四庭    法  官  余明賢
以上正本係照原本作成
如對本判決上訴，須於判決送達後20日內向本院提出上訴狀
中    華    民    國    97    年    7     月    25    日
                                書記官  楊勝欽


司法院資訊處製作；財團法人民間司法改革基金會備份。
